【裁判字號】    92,上訴,307
【裁判日期】    920501
【裁判案由】    偽造文書
【裁判全文】
臺灣高等法院臺南分院刑事判決                九十二年度上訴字第三七號  Ｇ
      上  訴  人
      即  被  告  甲  ○  ○
右上訴人因偽造文書案件，不服臺灣嘉義地方法院九十一年度訴字第二五二號中華民
國九十一年十二月三十一日第一審判決（經檢察官聲請簡易判決處刑（聲請案號：九
十一年度偵字第九五○號），原審簡易庭認為有刑事訴訟法第四百五十一條之一第四
項但書之情形，而應適用通常程序審判），提起上訴，本院判決如左：
      主      文
原判決撤銷。
甲○○無罪。
      理      由
一、公訴意旨略以：被告甲○○為蘇參議之子，緣因甲○○與乙○○間存有債務糾紛
    ，尚積欠乙○○約新台幣（下同）四十五萬餘元票據債務，經乙○○向台灣台北
    地方法院檢察署告訴（八十五年度偵緝字第六三三號）。詎甲○○竟意圖卸免乙
    ○○所提出之上開刑事追訴，而虛偽表示欲與乙○○和解，並盜刻蓋用其父蘇參
    議之印文，且偽造其父蘇參議之署押，在和解書上以其父蘇參議之名義簽立為連
    帶保證人，保證履行和解承諾，致乙○○不疑有詐，而於八十五年十月二十九日
    ，與甲○○簽立和解書達成民事和解，約定由甲○○分期償還票款予乙○○，嗣
    台灣台北地方法院檢察署檢察官就上開詐欺案件為不起訴之處分，並已確定。足
    生損害於蘇參議之名譽及蘇參議對自己姓名權之正確管理，因認被告甲○○涉有
    犯刑法第二百十六條、第二百十條之行使偽造私文書罪嫌云云。
二、訊據上訴人即被告甲○○否認有何不法犯行，辯稱：從公司成立開始伊父蘇參議
    充分授權伊處理公司之事情，伊父是公司負責人，公司之章交給伊使用。本件和
    解書在寫上伊父名字以及蓋上伊父印章之前，有跟伊父講，要用伊父名義就本件
    和解擔任連帶保證人，伊父應允，因為公司大小章本來就在伊身上。伊沒有偽造
    文書等語。
三、公訴人認被告犯有偽造文書罪嫌無非以被告甲○○對於未徵得其父蘇參議同意前
    ，即在和解書上，偽造其父「蘇參議」之署押及蓋用印章，再行使該和解書等情
    ，坦承不諱，雖辯稱：事後已以電話向伊父蘇參議通知此事，伊父蘇參議亦表示
    同意擔任保證人云云。惟查：偽造私文書罪，為即成犯，不因被害人之事後追認
    ，而能阻卻犯罪之成立。本件被告在以被害人蘇參議之名義填寫和解書，復持已
    行使時既未徵得被害人之同意，其偽造私文書之犯行即已成立云云，為其論據。
四、然查：
  (一)證人即被告父親蘇參議於偵查中證述伊有同意被告使用伊名字並擔任保證人，因
    被告係伊兒子，但伊沒有錢等語（偵卷十二頁反面）；於原審復證稱：伊有同意
    甲○○用伊名義開設亞星貿易公司，伊有將私章交甲○○保管，甲○○有說要伊
    當保證人，伊不知債權人是誰，也不知債務多少，何時叫伊擔任四十五萬元債務
    保證人，因事隔很久伊忘了，甲○○人在台北，打電話告訴伊的，甲○○沒和伊
    住一起。和解書上印文是伊印章所蓋，伊叫甲○○去刻的，不是伊簽名的等語（
    原審卷八五頁）。又證人吳連昇於原審結證稱：伊看到時和解書已經有寫一些內
    容，乙○○與甲○○在談，談後有簽字，當時是伊和被告在場，對方好像只有一
    人，都是被告和對方在談，伊沒有看到律師在場，只有他們二人在談。和解書誰
    拿來的伊沒看到，當時對方有要求被告以其父做保證人，因為被告父親是公司負
    責人，就伊所知，被告平常都用其父親的票。當時甲○○有在法院打電話給其父
    親，問是否同意，惟通話內容伊不清楚，被告打電話時伊沒跟過去，被告講完電
    話回來有說伊父親同意了，當時要和解，氣氛平和沒爭吵等語（原審卷四九頁）
    堪認被告父親蘇參議平日即有概括授權被告可使用其名字為公司營運事宜。
  (二)被告雖於偵訊筆錄載為：「是乙○○要求我父作保，我才代為簽蘇參議署名，隔
    一陣子我才打電話告知我父其擔任保證人一事，我父表示欠錢就要還錢」、「（
    問：為何不當天打電話問你父？）沒有想到，我認為我父也會同意。」云云（見
    嘉義地方法院檢察署九十一年偵字第九五○號內第十二頁反面）；被告於本院否
    認上開筆錄之記載為正確。經本院播放當日檢察官訊問筆錄，其內容為「他叫我
    跟他簽，否則他不和解」，「時間忘掉了，因當時跑給人家追，我有回來，時間
    真的記不起來」、「我是用電話跟他講，然後有回來跟他講：：：好像有一陣子
    」、「正確日期不知道，無法肯定」、「（問：為何不當天打電話問你父親？）
    沒有注意這問題，我想我爸應該也會同意」。有勘驗筆錄在卷可考。故被告於偵
    查中並未就簽署蘇參議姓名及蓋用印章充任連帶保證人一事自白未先徵得蘇參議
    同意。於原審審理時雖稱：「當初簽和解書是告訴人要求要伊父親當連帶保證人
    ，事後伊用電話和伊父親說，伊父親也說好，伊是當天寫完和解書回家告訴伊父
    親的」云云，惟證人即被告父親蘇參議既有事前同意被告甲○○有用蘇參議名義
    開設亞星貿易公司，並將私章交甲○○保管使用，顯已事先概括授權被告得以其
    名義為必要行為，況依證人吳連昇供證被告父親是公司負責人，就其所知被告平
    常都用其父名義的票有如前述，而發票人應負之票據責任與保證責任並無二致，
    被告父親既同意被告用其名義開設公司，概括授權被告得以其名義簽發支票，則
    認其亦已概括授權得以其名義為債務之保證人亦無違背吾人之經驗法則。準此，
    縱被告係於本件和解書簽署被告父親之署名後始告知伊父親，亦因已得伊父親之
    事前概括授權而不生偽造簽名之問題。易言之，被告於事後告知伊父親，亦僅係
    讓伊父親知有此一事實而已。
  (三)綜上所述，被告所辯非無可採，次外，復查無被告有何偽造文書情事，即屬不能
    證明被告犯罪。
五、原審疏未詳查，遽認被告有偽造文書之犯行，並加以論罪科刑，容有未洽。被告
    上訴意旨，指摘原判決採證不當，否認其有犯罪，為有理由，自應由本院將原判
    決撤銷，改諭知被告無罪之判決。
據上論斷，應依刑事訴訟法第三百六十九條第一項前段、第三百六十四條、第三百零
一條第一項判決如主文。
本案經檢察官羅清溪到庭執行職務。
中    華    民    國      九十二      年      五      月      一        日
                                  臺灣高等法院臺南分院刑事第二庭
                                      審判長法官  游    明    仁
                                            法官  陳    清    溪
                                            法官  蘇    重    信
右正本證明與原本無異。
檢察官如不服本判決，應於判決送達後十日內向本院提出上訴書。
                                      法院書記官  李    珍    鳳
中    華    民    國      九十二      年      五      月      五        日


司法院資訊處製作；財團法人民間司法改革基金會備份。
